臺灣新北地方法院刑事判決
111年度金簡上字第7號
上  訴  人  
即  被  告  陳正邦


上列上訴人即被告因詐欺案件，不服本院於民國110年12月20日
所為之110年度金簡字第160號第一審判決（原聲請簡易判決處刑
案號：110年度偵字第37199號）提起上訴，本院管轄之第二審合
議庭判決如下：
    主  文
原判決撤銷。
陳正邦幫助犯洗錢罪，處有期徒刑3月，併科罰金新臺幣5,000元
，罰金如易服勞役，以新臺幣1,000元折算1日。
    事  實
一、陳正邦依照他的生活經驗，知道如果隨便把金融機構帳戶交
    給陌生人，可能會淪為詐欺集團的人頭帳戶，讓詐欺集團可
    以利用人頭帳戶收受詐欺款項，並且在提領出來後隱匿這些
    款項的去向，竟然因為缺錢，在看到詐欺集團聲稱提供帳戶
    辦理貸款可以有補助金等明顯有異的廣告話術時，仍決定冒
    險一試，縱使自己的帳戶真的成為詐欺集團的人頭帳戶也無
    所謂，而基於幫助詐欺取財以及幫助洗錢的不確定故意，於
    民國110年1月初某日，在新北市中和區南勢角捷運站，將其
    所申辦之第一銀行帳號000-00000000000號帳戶（下稱本案
    帳戶）之存摺、提款卡交予真實姓名、年籍不詳之詐騙集團
    成員，而容任他人使用本案帳戶。嗣真實姓名、年籍不詳之
    詐騙集團成員取得本案帳戶後，即共同意圖為自己不法所有
    ，基於詐欺取財之犯意聯絡，分別於如附表所示之時間，以
    如附表所示之方式，詐騙如附表所示之人，致如附表所示之
    人均信以為真而陷於錯誤，分別匯款如附表所示之款項至本
    案帳戶內，並由真實姓名、年籍不詳之詐欺集團成員以網路
    轉讓或金融卡提領之方式領取一空，而隱匿該等犯罪所得之
    去向。嗣如附表所示之人察覺遭騙後報警處理，始查悉上情
    。
二、案經陳幼華、陳亞溱訴由新北市政府警察局中和分局報告臺
    灣新北地方檢察署檢察官偵查起訴。
    理  由
壹、證據能力部分：
    按被告以外之人於審判外之陳述，雖不符刑事訴訟法第159
    條之1至第159條之4之規定，而經當事人於審判程序同意作
    為證據，法院審酌該言詞陳述或書面陳述作成時之情況，認
    為適當者，亦得為證據。當事人、代理人或辯護人於法院調
    查證據時，知有刑事訴訟法第159條第1項不得為證據之情形
    ，而未於言詞辯論終結前聲明異議者，視為有前項之同意，
    刑事訴訟法第159條之5定有明文。查本判決所引用被告以外
    之人於審判外作成之相關供述證據，雖屬傳聞證據，惟公訴
    人、被告陳正邦於本院準備程序、審判期日均未對證據能力
    有所爭執，亦未於言詞辯論終結前聲明異議，本院審酌上開
    證據資料製作時之情況，尚無違法不當及證明力明顯過低之
    瑕疵，亦認為以之作為證據應屬適當，故認前揭證據資料均
    有證據能力。又本判決其餘所引用之非供述證據，查無違反
    法定程序取得之情形，亦均認具證據能力。
貳、實體理由部分：
一、被告於準備程序及本院審理時均承認上開犯罪事實，並有告
    訴人陳幼華、陳亞溱在警詢中的指述、本案帳戶的交易明細
    、告訴人陳幼華提出之台新銀行國內匯款申請書、通訊軟體
    LINE對話紀錄、告訴人陳亞溱提出之玉山銀行交易明細表、
    通訊軟體LINE對話紀錄等資料可以佐證，足見被告的自白可
    以採信。本件事證明確，被告犯行可以認定，應該依法論罪
    處罰。
二、論罪：
  ㈠罪名：
    1.刑法上所謂的犯罪故意，並不要求行為人要了解法律專有
      名詞的意義，而是只要行為人主觀上所認知的事實，在法
      律詮釋之下是符合犯罪構成要件的，就可以認定行為人主
      觀上有犯罪的故意。以洗錢罪為例，雖然行為人不知道什
      麼叫做洗錢，但只要行為人知道他的行為將會隱匿詐欺犯
      罪贓款的去向，則行為人主觀上就有洗錢故意。
    2.被告將本案帳戶交給詐欺集團的時候，就已經知道自己的
      帳戶有可能會變成詐欺集團的人頭帳戶了，詐欺集團的不
      詳成員將會利用被告的帳戶收受並且提領詐欺犯罪的贓款
      ，而且錢一旦被領出，就難以追回。因此，被告主觀上有
      幫助詐欺取財與幫助洗錢的不確定故意，客觀上也使得詐
      欺集團成員可以利用被告的本案帳戶當作詐欺取財的人頭
      帳戶，並且利用人頭帳戶轉讓或提領後隱匿詐欺犯罪所得
      的去向，該當於詐欺取財與洗錢的客觀構成要件。被告雖
      然不是親自實施詐欺犯罪與洗錢犯罪的人，但他的行為有
      助於他人犯詐欺取財罪與洗錢罪，因此被告的行為構成刑
      法第30條第1項前段、第339條之幫助詐欺取財罪、以及刑
      法第30條第1項前段、洗錢防制法第14條第1項之幫助洗錢
      罪。
  ㈡罪數：
    被告幫助詐欺集團對如附表所示2位告訴人進行詐欺取財，
    並進而洗錢，共觸犯2個幫助詐欺取財罪與2個幫助洗錢罪。
  ㈢刑之減輕：
    1.被告並未親自實施犯罪，僅是從旁對於正犯施以助力的幫
      助犯，對於犯罪的支配程度較低，可責性也較低，得依刑
      法第30條第2 項之規定，就其所犯幫助詐欺與幫助洗錢罪
      均減輕其刑。
    2.洗錢防制法第16條第2 項規定：「犯前二條之罪，在偵查
      或審判中自白者，減輕其刑。」本件被告對於自己幫助洗
      錢的犯罪事實均自白不諱，應依上開規定對其所犯幫助洗
      錢罪減輕其刑，並依法遞減之。
  ㈣競合：
    1.被告提供帳戶的行為，幫助詐欺集團對各別告訴人遂行詐
      欺取財犯罪，進而幫助詐欺集團隱匿該名告訴人的犯罪所
      得之去向，為一行為觸犯數罪名之（異種）想像競合犯，
      應從一重之幫助洗錢罪處斷。
    2.被告以同一個交付帳戶的行為，同時讓詐欺集團可以詐騙
      2個告訴人，而觸犯2個幫助洗錢罪，為（同種）想像競合
      犯，應從一重之幫助洗錢罪處斷。　　　
三、撤銷原判決的理由與量刑：
  ㈠原審判決認被告2 人犯幫助詐欺取財罪，予以論罪科刑，雖
    然不是沒有道理，但是被告所為亦構成幫助洗錢罪，已如上
    述，原審漏未予以論科，法律適用即有違誤；被告以請求緩
    刑為由提起上訴，雖無理由，但原審判決既有上開瑕疵，自
    仍應由本院撤銷改判。
  ㈡量刑：
    審酌被告是基於不確定故意而幫助他人犯罪，犯罪的動機是
    因為自己缺錢而冒險交出帳戶，進而造成如附表所示之告訴
    人受有如附表所示之財產損害，以及被告近期並無科刑紀錄
    ，有臺灣高等法院被告前案紀錄表可查，素行還算良好，而
    被告犯後也都坦承犯行，但因為身體因素無法工作，無力支
    付損害賠償，並量以被告國小畢業，之前從事保全工作，現
    在無業，罹有末期腎臟病、疑似肝癌、肝硬化等疾病，需定
    時血液透析之家庭生活狀況，以及告訴人等人所受損害等一
    切情狀，量處如主文第2 項所示之刑，並諭知罰金如易服勞
    役之折算標準，以示懲戒。
　㈢緩刑：
　　被告雖請求給予緩刑之宣告，然考量被告犯罪的動機、手段
    以及所造成的損害並非顯然輕微，迄今也未能賠償告訴人所
    受損害，因此認為不宜給予緩刑宣告。　
四、沒收：
    卷內並無證據可以證明被告有分得告訴人或被害人受騙匯出
    的款項，也沒有證據證明被告因交付帳戶而取得對價，無從
    認定被告因本案而獲得任何不法利得，因此不用依刑法第38
    條之1 規定宣告沒收。
據上論斷，應依刑事訴訟法第455條之1第1項、第3項、第369條
第1項，判決如主文。
本案由檢察官陳建良聲請簡易判決處刑，被告上訴後，由檢察官
盧祐涵到庭執行職務。
中　　華　　民　　國　　111 　年　　3 　　月　　29　　日
                  刑事第十六庭審判長法  官  黃志中
　　　　　　　　　                  法  官  時瑋辰
　　　　　　　　　                  法  官  薛巧翊
上列正本證明與原本無異。
不得上訴。
                                    書記官  田世杰
中　　華　　民　　國　　111 　年　　3 　　月　　31　　日
附錄本案論罪科刑法條全文：
中華民國刑法第30條
（幫助犯及其處罰）
幫助他人實行犯罪行為者，為幫助犯。雖他人不知幫助之情者，
亦同。
幫助犯之處罰，得按正犯之刑減輕之。

中華民國刑法第339條
（普通詐欺罪）
意圖為自己或第三人不法之所有，以詐術使人將本人或第三人之
物交付者，處 5 年以下有期徒刑、拘役或科或併科 50 萬元以
下罰金。
以前項方法得財產上不法之利益或使第三人得之者，亦同。
前二項之未遂犯罰之。

洗錢防制法第2條
本法所稱洗錢，指下列行為：
一、意圖掩飾或隱匿特定犯罪所得來源，或使他人逃避刑事追訴
    ，而移轉或變更特定犯罪所得。
二、掩飾或隱匿特定犯罪所得之本質、來源、去向、所在、所有
    權、處分權或其他權益者。三、收受、持有或使用他人之特
    定犯罪所得。

洗錢防制法第14條
有第二條各款所列洗錢行為者，處 7 年以下有期徒刑，併科新
臺幣 5 百萬元以下罰金。
前項之未遂犯罰之。
前二項情形，不得科以超過其特定犯罪所定最重本刑之刑。

附表
編號 告訴人 時間 詐騙手法 匯款時間 匯款金額（新臺幣） 1 陳幼華 110年4月2日10時許 詐欺集團成員先以簡訊傳送不實股票投資訊息給告訴人陳幼華，待陳幼華加入簡訊內之LINE ID「fhh129」為好友後，詐欺集團成員便以LINE暱稱「群雄爭霸助理Belle」向陳幼華佯稱：可在手機軟體「YT P」app上投資虛擬貨幣，可以賺錢云云，致陳幼華陷於錯誤，依詐欺集團成員指示為右列匯款，旋遭提領一空。嗣因陳幼華無法順利出金，始悉受騙。 110年4月26日13時51分 250,000元 2 陳亞溱 110年4月10日不詳某時許 詐欺集團成員先以簡訊傳送不實股票投資訊息給告訴人陳亞溱，待陳亞溱加入簡訊內之LINE ID「BELLE」為好友後，詐欺集團成員便以上開LINE帳號向陳亞溱佯稱：可在手機軟體「YTP」app上投資虛擬貨幣，可以賺錢云云，致陳亞溱陷於錯誤，依詐欺集團成員指示為右列匯款，旋遭提領一空。嗣因陳亞溱無法順利出金，始悉受騙。 110年4月26日21時45分 30,000元     110年4月26日21時49分 20,000元